臺灣彰化地方法院刑事判決　　　　　　　99年度易字第1192號
公　訴　人　臺灣彰化地方法院檢察署檢察官
被　　　告　陳鴻文
選任辯護人　莊崇意律師
上列被告因恐嚇危害安全案件，經檢察官提起公訴（99年度偵字
第7265號），本院判決如下：
    主  文
陳鴻文犯恐嚇危害安全罪，處拘役伍拾玖日，如易科罰金，以新
臺幣壹仟元折算壹日。
    事  實
一、陳鴻文原係位於彰化縣員林鎮○○路○段378號「桂冠鴻運金
    大樓」之總幹事，經該大樓管理委員會主任委員黃文程、委
    員劉俊慧、黃淇、黃介文等人，於民國99年6月19日中午
    12時許，在該大樓一樓大廳內，向其表示終止聘僱契約並辦
    理交接。嗣陳鴻文在交接完成後，於同日中午12時39分許（
    起訴書記載為「中午12時40分許」，與此為同一事實），步
    行至該大廳大門欲離去之際，竟基於恐嚇之犯意，回頭舉起
    左手指向黃文程，以台語恫稱：「主委你不怕得罪人，我不
    怕打死人，我會去你開的店拜訪」等語，以此加害生命、身
    體之事恐嚇黃文程，致生危害於安全，黃文程心生畏懼乃報
    警處理，始悉上情。
二、案經彰化縣警察局員林分局報請臺灣彰化地方法院檢察署檢
    察官偵查起訴。
    理  由
一、本件為刑事訴訟法第376條第1款所列案件，依同法第284條
    之1規定，由法官獨任審判，先予敘明。
二、關於證據能力部分：
(一)按被告以外之人於審判外之言詞或書面陳述，除法律有規定
    者外，不得作為證據，刑事訴訟法第159條第1項定有明文。
    本案公訴人所提證人黃文程、劉俊慧、黃淇、黃介文及杜
    阿芬之警詢陳述，均屬被告陳鴻文以外之人，於審判外之言
    詞陳述，被告不同意作為證據，本院復查無例外得作為證據
    之情形，依法不得作為證據，應予排除。
(二)次按被告以外之人於偵查中向檢察官所為之陳述，除顯有不
    可信之情況者外，得為證據，刑事訴訟法第159條之1第2項
    定有明文。本條項之規定，係前揭刑事訴訟法第159條第1項
    所定傳聞法則之例外，是被告以外之人於偵查中向檢察官所
    為之陳述，除顯有不可信之情況者外，得為證據。本案公訴
    人所提證人黃文程於檢察官訊問時經具結之證言，被告及其
    辯護人雖爭執其證據能力，但因被告及其辯護人並未能指出
    有何顯不可信之情況，是依上述規定，自得作為證據。
(三)本案公訴人所提出「桂冠鴻運金大樓」於前揭時、地之監視
    器錄影畫面翻拍照片，係該大樓大廳所裝設之監視器，於當
    時透過錄影設備對現場景物拍攝所形成之機械性紀錄，再還
    原於照相紙上，因其現場拍攝之情形與相片所呈現之內容，
    是藉由照相、錄影設備之正確性來加以保障其內容之一致性
    ，並非人對現場情形之言詞描述本身，故非屬供述證據，自
    無傳聞法則之適用。且本院查無不得作為證據之情況，復與
    本案待證事實具有關聯性，故得作為證據。
三、訊據被告固承認有於上開時、地遭辭退及辦理交接一事，惟
    矢口否認有本案犯行，辯稱：其當時係說「感謝主委這段日
    子的照顧，有時間我會去你店裡拜訪。」等語，至於其步行
    至大廳大門欲離去時，係回頭對主委及委員說：「好啦，主
    委、各位委員，謝謝」，並未說恐嚇的話等語。
四、經查：
(一)被告於99年6月19日中午12時39分許，在其欲離開前揭「桂
    冠鴻運金大樓」大廳，於步行至該大廳大門之際，有回頭用
    左手指向證人即被害人黃文程，以台語恫稱：「主委你不怕
    得罪人，我不怕打死人，我會去你開的店拜訪」等語，致證
    人黃文程心生畏懼等情，已據證人黃文程於檢察官訊問及本
    院審理時具結證述甚詳（見偵卷第28頁、本院卷第28頁背面
    ），核與在場目擊證人即黃介文、劉俊慧、杜阿芬及黃淇
    於本院審理時證述之情節相符；復有「桂冠鴻運金大樓」大
    廳之現場照片5張在卷可參（見偵卷第13至15頁）。證人黃
    介文、劉俊慧及黃淇雖均與被害人黃文程間，有同屬大樓
    管理委員會委員之關係，另證人杜阿芬為該大樓管理委員會
    僱用之職員，與被害人黃文程間雖有僱傭關係，但其等經本
    院隔離詰問所證述之情節，既互核一致，且均在具結後有受
    偽證罪處罰之擔保下，復與被告素無仇怨，應無構陷被告之
    動機與必要，是其等之證述，應均可採信。
(二)被告雖以前開情詞置辯，並提出其所稱當時之現場全程錄音
    帶及譯文為證。然查，被告就檢察官起訴所指之上開恐嚇話
    語，於檢察官訊問時，辯稱其係說：「感謝主委這些日子的
    照顧，我會帶『禮物』去拜訪。」云云（見偵卷第28頁），
    而於本院則辯稱其係說：「感謝主委這段日子的照顧，有時
    間我會去你店裡拜訪。」云云（見本院卷第13頁背面），已
    互有不同；另經本院勘驗被告所提出之錄音帶，除吵雜及部
    分聽不清楚在場人之對話外，其餘聽得清楚之對話內容，與
    被告之辯護人於99年12月10日刑事呈報狀及99年12月27日刑
    事呈報暨辯護補充狀所附之錄音譯文大致相符等情，有本院
    99年12月27日審判筆錄所載之勘驗結果在卷可參（見本院卷
    第69頁背面）；惟該錄音內容，並無被告於偵、審中所辯稱
    ，其當時係說「感謝主委這些日子的照顧，我會帶禮物去拜
    訪。」、「感謝主委這段日子的照顧，有時間我會去你店裡
    拜訪。」等話，此有上開錄音譯文在卷可憑（見本院卷第51
    至59頁、第76頁），足徵被告所提出之上開錄音帶及譯文，
    是否為當時全程之錄音內容？已有可疑。何況該錄音品質不
    佳，從本院之上開勘驗結果可證甚明，是自不能遽以該錄音
    內容，無前述恐嚇話語，即資為有利被告之認定。此外，觀
    諸卷附被告步行至大廳大門轉身回頭，舉起左手指向大廳內
    之照片（見偵卷第14頁），勾稽被告自承其去職係遭逼退一
    情，則被告此一舉動，應係其一時突遭辭退，心情低落甚至
    氣憤，遂口出恐嚇惡言之情狀，而非如被告所辯稱之其係回
    頭說：「好啦，主委、各位委員，謝謝」云云，較合常理。
(三)綜上所述，本案事證明確，被告所為辯解不足採信，其所為
    上開犯行，堪以認定。
五、按刑法第305條之恐嚇罪，係處罰以加害生命、身體、自由
    、名譽、財產之事恐嚇他人，致生危害於安全。稱恐嚇，乃
    以將加惡害之旨，通知於被害人，使生畏佈心之謂。再者，
    恐嚇一語，必足使人心生畏佈，意即被恐嚇者，對於發生現
    實危害之畏佈心須具有認識。如其恐嚇，並不足使被恐嚇者
    發生畏佈心，則與本罪構成要件不相符合（最高法院26年渝
    非字第15號判例參照）。本案被告於遭辭退離去之際，對證
    人黃文程恫稱：其不怕打死人，會去伊開設之店舖拜訪等語
    ，自足以使人因而認其生命、身體將遭受危害，並因而心生
    畏佈。是核被告所為，係犯刑法第305條之恐嚇危害安全罪
    。爰審酌被告曾有傷害、竊盜等犯罪前科，有臺灣高等法院
    被告前案紀錄表1份在卷可參，素行不佳；其雖因工作突遭
    辭退，一時衝動而口出惡言，但所為仍屬不該；又其於犯後
    否認犯行，未賠償被害人所受損害，犯後態度不佳；暨斟酌
    其犯罪之動機、目的、手段、所造成之危害，以及研究所肄
    業之智識程度等一切情狀，檢察官於本院審理時，雖以言詞
    求為對被告量處有期徒刑9月，然本院審酌上情後，認檢察
    官之求刑過重，乃核情量處如主文所示之刑，並諭知如主文
    所示之易科罰金折算標準。
據上論斷，應依刑事訴訟法第284條之1、第299條第1項前段，刑
法第305條、第41條第1項前段，刑法施行法第1條之1，判決如主
文。
本案經檢察官高宏銘到庭執行職務。
中    華    民    國    100   年    1     月    14    日
                  刑事第三庭    法  官  陳銘壎
以上正本證明與原本無異。
如不服本判決應於收受判決後10日內向本院提出上訴書狀，並應
敘述具體理由；其未敘述上訴理由者，應於上訴期間屆滿後20日
內向本院補提理由書(均須按他造當事人之人數附繕本)「切勿逕
送上級法院」。
告訴人或被害人對於判決如有不服具備理由請求檢察官上訴者，
其上訴期間之計算係以檢察官收受判決正本之日期為準。
中    華    民    國    100   年    1     月    14    日
                                書記官  楊筱惠
附錄本案論罪科刑法條全文：
中華民國刑法第305條
（恐嚇危害安全罪）
以加害生命、身體、自由、名譽、財產之事，恐嚇他人致生危害
於安全者，處2年以下有期徒刑、拘役或3百元以下罰金。